【裁判字號】    92,簡上,209
【裁判日期】    920731
【裁判案由】    業務侵占等
【裁判全文】
臺灣高雄地方法院刑事判決                        九十二年度簡上字第二九號
    上  訴  人    臺灣高雄地方法院檢察署檢察官
    上訴人即被告  丙○○
右列上訴人因被告涉犯業務侵占等案件，不服本院高雄簡易庭中華民國九十二年三月
二十四日九十二年度簡字第八三一號第一審簡易判決（聲請簡易判決處刑案號：臺灣
高雄地方法院檢察署九十二年度偵字第一四０三號），提起上訴，本院管轄之第二審
合議庭判決如左：
    主  文
原判決撤銷。
丙○○連續意圖為自己不法之所有，而侵占對於業務上所持有之物，處有期徒刑捌月
，併科罰金萬元，罰金如易服勞役以佰元折算壹日。又行使偽造私文書，足以生
損害於他人，處有期徒刑陸月，乙○○○○險股份有限公司民國九十一年一月十五日
第一三五四三九號理賠給付收據（一式二聯，第一聯為客戶聯，第二聯為留存聯）上
偽造之「張秀雲」署押貳枚沒收。應執行有期徒刑壹年，併科罰金萬元，罰金如易
服勞役以佰元折算壹日，緩刑參年，乙○○○○險股份有限公司民國九十一年一月
十五日第一三五四三九號理賠給付收據（一式二聯，第一聯為客戶聯，第二聯為留存
聯）上偽造之「張秀雲」署押貳枚沒收。
    事  實
一、丙○○自民國（下同）八十二年一月一日（聲請簡易判決處刑書誤載為八十一年
    一月一日）起，擔任乙○○○○險股份有限公司業務員，負責招攬保戶並向保戶
    收取保險費、保單貸款利息、保單貸款清償款等業務，為從事業務之人，詎丙○
    ○竟利用此機會，基於意圖為自己不法所有之概括犯意，自八十八年八月間某日
    起至九十一年二月十六日止，連續將其業務上所持有由保戶繳交之保險費、保單
    貸款利息、保單貸款清償款，共計新台幣（下同）一百三十一萬二千四百四十五
    元侵占入己（聲請簡易判決處刑書誤載為一百三十一萬二千三百六十五元，侵占
    之保戶姓名、保單號碼、項目、時間、金額均詳如附表所示）。
二、丙○○另意圖為自己不法所有，並基於行使偽造私文書及詐欺取財之犯意，於九
    十一年一月十五日，在乙○○○○險股份有限公司九十一年一月十五日第一三五
    四三九號理賠給付收據（一式二聯，第一聯為客戶聯，第二聯為留存聯，以下簡
    稱系爭收據）之私文書上，偽造受款人即保戶張秀雲之署押二枚，用資表示收受
    張秀雲傷害醫療理賠保險金一萬九千九百二十元之證明，並提交乙○○○○險股
    份有限公司，致使乙○○○○險股份有限公司承辦人員陷於錯誤，誤以為係張秀
    雲本人知悉而簽收，乃將該筆款項交予丙○○收受，足以生損害於張秀雲及乙○
    ○○○險股份有限公司。
三、案經乙○○○○險股份有限公司訴請臺灣高雄地方法院檢察署檢察官偵查後聲請
    簡易判決處刑。
    理  由
一、訊據上訴人即被告丙○○對右揭犯罪事實迭於偵查及審理中均坦承不諱（見九十
    一年度他字第五七四一號卷十九頁反面、本院九十二年五月二十七日、九十二年
    七月十日訊問筆錄、九十二年七月二十三日審判筆錄），核與告訴人乙○○○○
    險股份有限公司代理人甲○○指訴情節相符，並有被告之人事動態資料表、切結
    書、匯款單、繳費通知單、系爭收據各一紙、利息收據三紙、續期保費送金單四
    紙、聲明書四十五紙在卷可憑。綜上所述，被告之自白經查既與事實相符，自得
    採為論科之依據，事證明確，其犯行堪以認定。
二、按被告於系爭收據上偽造受款人即保戶張秀雲之署押，不待依習慣或特約，單從
    形式上觀察，即足以知悉係表示張秀雲受領該筆傷害醫療理賠保險金一萬九千九
    百二十元之證明，自屬刑法之第二百十條所稱之私文書（最高法院八十三年台上
    字第六六三一號判例意旨參照）。核被告事實欄一所為，係犯刑法第三百三十六
    條第二項之業務侵占罪，其先後多次業務侵占之行為，時間緊接，犯罪構成要件
    相同，顯係基於概括之犯意反覆為之，應依刑法第五十六條連續犯之規定論以一
    罪。被告事實欄二所為，係犯刑法第二百十六條、第二百十條之行使偽造私文書
    罪、刑法第三百三十九條第一項之詐欺取財罪；被告偽造署押為偽造私文書之階
    段行為，又偽造私文書後復持以行使，偽造私文書之低度行為，應為行使偽造私
    文書之高度行為所吸收，均不另論罪；其所犯行使偽造私文書罪與詐欺取財罪間
    ，有方法結果之牽連犯關係，為牽連犯，應從一重之行使偽造私文書罪處斷。又
    被告上開所犯業務侵占罪與行使偽造私文書罪，犯意各別，行為互殊，犯罪構成
    要件不同，應予分別論處合併處罰。
三、原審予以論罪科刑，固非無見，惟查：(一)被告於系爭收據上偽造張秀雲之署押，
    不待依習慣或特約，單從形式上觀察，即足以知悉係表示張秀雲受領該筆傷害醫
    療理賠保險金一萬九千九百二十元之證明，自屬刑法之第二百十條所稱之私文書
    ，原審認系爭收據依習慣或特約乃屬足以為表示其用意之證明，應依刑法第二百
    二十條第一項、第二百十條之規定以私文書論，尚有未洽。(二)系爭收據一式二聯
    ，第一聯為客戶聯，第二聯為留存聯，此有系爭收據及本院九十二年七月二十五
    日刑案電話查詢登記表各一份在卷可稽，則被告在系爭收據上偽造之「張秀雲」
    署押應為二枚，原審未明確認定被告所偽造之「張秀雲」署押有幾枚，亦有未洽
    。(三)原判決主文雖諭知「乙○○○○險股份有限公司九十一年一月十五日理賠給
    付收據（一三五四三九號）上之偽造署押『張秀雲』沒收之。」，引用法條欄亦
    援引刑法第二百十九條，且於事實及理由欄一雖載明「本件犯罪事實及證據除引
    用附件檢察官聲請簡易判決處刑書之記載外，茲補充如次︰．．．。」，然檢察
    官聲請簡易判決處刑書並未敘及系爭收據上偽造署押沒收之部分，原判決事實及
    理由欄亦疏未予以補充敘明，亦有未合。檢察官及被告上訴意旨雖未指摘及此，
    然原判決既有如上之違誤，自應由本院予以撤銷改判。審酌被告自八十二年起任
    職告訴人公司擔任業務員，表現良好，歷年之考績非優等即甲等（參被告之人事
    動態資料表），嗣因其夫所投資之工廠遭受回祿之災，損失慘重，始起意侵占保
    戶繳交之保險費、保單貸款利息、保單貸款清償款計一百三十一萬二千四百四十
    五元，復冒領保戶之傷害醫療理賠保險金一萬九千九百二十元，現業與告訴人乙
    ○○○○險股份有限公司達成民事和解，有本院九十二年簡上附民字第九號九十
    二年七月十日和解筆錄可憑，及其犯後坦承犯行、深表悔意、態度良好等一切情
    狀，爰分別量處如主文所示之刑，並諭知罰金易服勞役之折算標準，及定其應執
    行之刑暨諭知罰金易服勞役之折算標準。又被告未曾受有期徒刑以上刑之宣告，
    此業據其供明並有台灣高雄地方法院檢察署刑案資料查註紀錄表及台灣高等法院
    被告全國前案紀錄表各一份附卷可按，其經此偵審程序，應知所警惕，諒無再犯
    之虞，本院因認對其所處之刑以暫不執行為適當，爰併予宣告緩刑三年，以啟自
    新，併勵來茲。被告於系爭收據上偽造之「張秀雲」署押二枚，應依刑法第二百
    十九條之規定宣告沒收。
據上論斷，應依刑事訴訟法第四百五十五條之一第一項、第三項、第三百六十九條第
一項前段、第三百六十四條、第二百九十九條第一項前段，刑法第五十六條、第三百
三十六條第二項、第二百十六條、第二百十條、第三百三十九條第一項、第五十五條
、第四十二條二項、第五十一條第五款、第七十四條第一款、第二百十九條，罰金罰
鍰提高標準條例第一條前段、第二條，判決如主文。
本案經檢察官井天博到庭執行職務。
中      華      民      國    九十二    年      七      月    三十一    日
                                    臺灣高雄地方法院刑事第二庭
                                      審判長法  官  莊  崑  山
                                            法  官  柯  彩  燕
                                            法  官  孫  啟  強
右正本證明與原本無異。
不得上訴。
                                            書記官  盧  雅  婷
中      華      民      國    九十二    年      七      月    三十一    日
附錄本判決論罪科刑法條全文：
刑法第二百十條：
偽造、變造私文書，足以生損害於公眾或他人者，處五年以下有期徒刑。
刑法第二百十六條：
行使第二百十條至第二百十五條之文書者，依偽造、變造文書或登載不實事項或使登
載不實事項之規定處斷。
刑法第三百三十六條第二項：
對於業務上所持有之物，犯前條第一項之罪者，處六月以上五年以下有期徒刑，得併
科三千元以下罰金。
刑法第三百三十九條第一項：
意圖為自己或第三人不法之所有，以詐術使人將本人或第三人之物交付者，處五年以
下有期徒刑、拘役或科或併科一千元以下罰金。


司法院資訊處製作；財團法人民間司法改革基金會備份。
